【裁判字號】    92,自,35
【裁判日期】    920430
【裁判案由】    詐欺
【裁判全文】
臺灣臺中地方法院刑事判決                            九十二年度自字第三五號
    自  訴  人  甲○○
    被      告  乙○○
右列被告因詐欺案件，經自訴人提起自訴，本院判決如左：
    主  文
乙○○無罪。
    理  由
一、自訴意旨略以：被告乙○○意圖為自己不法之所有，於民國九十一年三月間，向
    自訴人甲○○偽稱其欲刊登人事廣告，而其全家皆住於台中市○區○○街九八巷
    七號自己之房屋，不致因一點點廣告費而跑路云云，致自訴人陷於錯誤，而為被
    告刊登廣告。其後自訴人前往收取廣告費新台幣（下同）一萬一千三百三十元時
    ，被告卻以各種理由推託，後於自訴人堅持下，被告始簽發發票日為九十一年五
    月三日、到期日為九十一年五月十日、面額為一萬一千三百三十元之本票一張，
    交予自訴人。詎屆期後，自訴人前往被告前開住處，發覺人去樓空，始知受騙，
    因認被告涉犯刑法第三百三十九條第二巷之詐欺得利罪云云。
二、按起訴之效力，不及於自訴人所指被告以外之人，刑事訴訟法第三百四十三條、
    第二百六十六條定有明文。而何人為「自訴人所指被告」之判斷標準？向有表示
    說、行動說、意思說等不同意見，惟自訴人以偽名起訴時，實務見解向採行動說
    。而自訴狀應記載被告之姓名、性別、年齡、籍貫、住所或居所，或其他足資辨
    別之特徵，刑事訴訟法第三百二十條第二項第一款亦有規定。則本件除自訴狀外
    ，別無資料可判斷自訴人實際上採行自訴行動對象，而依卷附自訴狀觀之，本件
    自訴狀確有記載被告之身分證號碼等資料，則被告係本件自訴狀起訴之人，應無
    疑義，合先敘明。
三、再按不能證明被告犯罪或其行為不罰者，應諭知無罪之判決；且前開規定於自訴
    程序準用之，刑事訴訟法第三百零一條第一項、第三百四十三條，分別定有明文
    另按犯罪事實應依證據認定之，無證據不得推定其犯罪事實，刑事訴訟第一百五
    十四條亦有規定。而認定犯罪事實，所憑之證據，雖不以直接證據為限，間接證
    據亦包括在內，然無論直接或間接證據，其為訴訟上之證明，須於通常一般之人
    均不致於有所懷疑，而得確信其為真實之程度者，始得據之為有罪之認定，倘其
    證明尚未達到此一程度，而有合理性懷疑之存在時，即無從為有罪之認定（最高
    法院七十六年度臺上字第四九八六號判例參照）。且認定不利於被告之事實，須
    依積極證據，苟積極證據不足為不利於被告事實之認定時，即應為有利於被告之
    認定，更不必有何有利之證據，此有最高法院三十年度上字第八一六號判例可資
    參照。
四、自訴意旨認被告涉犯詐欺罪嫌，無非以被告保證給錢卻避不見面，顯係自始即有
    詐欺意圖，並提出前開本票影本一張為其主要論據。訊據被告則堅詞否認有何詐
    欺之犯行，並辯稱：其與自訴人並不認識，未曾請自訴人幫其刊登廣告，並無詐
    欺等語。經查：（一）被告確非前開對自訴人詐欺之人，而係他人冒用被告年籍
    資料向自訴人施詐，其不願再告本件被告等情，業據自訴人於本院審理時陳述明
    確（見本院九十二年四月二十四日審判筆錄）。（二）此外，別無其他積極證據
    足資證明被告確有自訴人所指之前開詐欺犯行，依前開說明，被告犯罪既屬不能
    證明，自應諭知被告無罪之判決。
五、據上論斷，應依刑事訴訟法第三百四十三條、第三百零一條第一項，判決如主文
    。
中      華      民      國      九十二    年      四      月    三十    日
                                臺灣臺中地方法院刑事第七庭
                                        法  官  陳  卿  和
右正本證明與原本無異。
如不服本判決，應於送達後十日內向本院提出上訴狀 （須附繕本） ，上訴於台灣高
等法院台中分院。
                                        書記官
中      華      民      國      九十二    年      四      月    三十    日


司法院資訊處製作；財團法人民間司法改革基金會備份。
